臺灣基隆地方法院基隆簡易庭民事判決
110年度基簡字第914號
原      告  沈宏軒  

被      告  王榮華  

上列當事人間損害賠償事件，原告就本院110年度交易字第36號
過失傷害案件提起刑事附帶民事訴訟，經本院刑事庭以110年度
交附民字第30號裁定移送而來，本院於民國110年11月11日言詞
辯論終結，判決如下：
    主  文
被告應給付原告新臺幣玖萬玖仟參佰貳拾伍元。
原告其餘之訴駁回。
訴訟費用（除減縮部分外）由被告負擔百分之九十二，餘由原告
負擔。
本判決第一項得假執行。但被告如以新臺幣玖萬玖仟參佰貳拾伍
元為原告預供擔保，得免為假執行。
    事實及理由
一、按訴狀送達後，原告不得將原訴變更或追加他訴，但請求之
    基礎事實同一者、擴張或減縮應受判決事項之聲明者，不在
    此限。民事訴訟法第255條第1項第2款、第3款定有明文。查
    原告本係起訴請求被告賠償新臺幣（下同）124,208 元，嗣
    則於本院民國110年11月11日言詞辯論期日，援其先前主張
    侵權行為損害賠償之相同事實，更正其應受判決事項之聲明
    ，求為判命被告給付108,020元。核其所為上開更異，乃應
    受判決事項聲明之減縮，且其請求之基礎事實同一，合於上
    開規定，應予准許。
二、本件被告經合法通知，未於言詞辯論期日到場，核無民事訴
    訟法第386條各款所列情形，爰依民事訴訟法第436條第2項
    、第385條第1項前段之規定，准原告之聲請，由其一造辯論
    而為判決。
三、原告起訴之主張：
    被告於109年4月18日晚間8時許，騎乘車牌號碼000-000 號
    普通重型機車，沿基隆市仁愛區南榮路往八堵方向行駛，行
    經南榮路80號前時，本應注意變換車道須禮讓直行車先行，
    並注意安全距離，而依當時情形並無不能注意之情事，竟疏
    未注意及此，貿然從外側車道偏左切入中間車道，適其左後
    方有由原告所騎乘之車牌號碼000-0000號普通重型機車（下
    稱系爭機車）搭載訴外人葉錦蘭，沿中間車道直行，見狀因
    剎車不及，追撞被告所騎乘之前開機車，致原告人車倒地，
    因此受有右肘橈骨頭骨折、左側遠端尺骨骨折、全身多處擦
    挫傷之傷害。因此，爰依侵權行為之法律關係，請求被告給
    付因休養期間無法工作之薪資損失20,020元、系爭機車損壞
    修復費用68,000元及精神慰撫金20,000元之損害。並聲明：
    被告應給付原告108,020元。
四、被告之答辯：
　　被告經本院合法通知，未於言詞辯論期日到場，亦未提出書
    狀為任何聲明或陳述。
五、本院之判斷：
　㈠原告主張被告於上開時、地，騎乘車輛，本應注意變換車道
    須禮讓直行車先行，並注意安全距離，而依當時情形並無不
    能注意之情事，竟疏未注意及此，貿然從外側車道偏左切入
    中間車道，適其左後方有由原告所騎乘系爭機車搭載葉錦蘭
    ，沿中間車道直行，見狀因剎車不及，追撞被告所騎乘之前
    開機車，致原告人車倒地，因此受有上開傷害及系爭機車損
    壞等事實，業據其提出佛教慈濟醫療財團法人台北慈濟醫院
    診斷證明書、機車修復費用估價單、永慶房屋仲介股份有限
    公司（下稱永慶房屋仲介公司）之個人薪資明細、傷勢及車
    損照片等件影本為證，而被告之行為亦經本院刑事庭以110
    年度交易字第36號判決判處被告犯過失傷害罪，處有期徒刑
    2月，如易科罰金，以1,000元折算1日確定，復經本院依職
    權調閱前開刑事卷宗查核屬實，而被告受合法通知而未於言
    詞辯論期日到場，亦未提出準備書狀爭執，依民事訴訟法第
    280條第3項之規定，視為自認，原告此部分之主張，自堪信
    為真實。
　㈡按因故意或過失，不法侵害他人之權利者，負損害賠償責任
    。民法第184條第1項前段定有明文。次按「機車行駛之車道
    ，應依標誌或標線之規定行駛；無標誌或標線者，依下列規
    定行駛：……三、變換車道時，應讓直行車先行，並注意安全
    距離。」，道路交通安全規則第99條第1項第3款定有明文。
    又上開規定旨在保障公眾行車安全，核屬保護他人之法律，
    倘有違反，即應推定為有過失，復為民法第184條第2項所明
    定。經查，本件被告騎乘機車於變換車道時，未禮讓原直行
    車輛而逕自欲變換之車道，即逕自向左偏行並完成變換車道
    ，同時造成於直行中間車道之原告騎乘系爭機車因而反應不
    及，致生本案事故，且依當時情形客觀上並無不能注意之情
    形，被告竟疏未注意及此，具有過失甚明，且其過失侵權行
    為與原告所受上開損害間，有相當因果關係，自應就系爭事
    故之發生負侵權行為損害賠償責任。
  ㈢又按不法侵害他人之身體或健康者，對於被害人因此喪失或
    減少勞動能力或增加生活上之需要時，應負損害賠償責任。
    不法侵害他人之身體、健康、名譽、自由、信用、隱私、貞
    操，或不法侵害其他人格法益而情節重大者，被害人雖非財
    產上之損害，亦得請求賠償相當之金額。民法第193條第1項
    、第195條第1項前段分別定有明文。查被告之過失不法行為
    侵害原告之權利，已如前述，則原告請求被告負損害賠償責
    任，洵屬有據。茲就原告請求賠償之項目與金額，審酌如下
    ：
　1.無法工作之薪資損失：
　  原告主張其在永慶房屋仲介公司工作，因本件交通事故受傷
    ，而受有不能工作之薪資損失20,020元等語，並提出診斷證
    明書及個人薪資明細影本為據。查原告因本件事故受有右肘
    橈骨頭骨折、左側遠端尺骨骨折、全身多處擦挫傷之傷害，
    經醫師囑言略以：建議以石膏固定，4週內不宜從事勞務工
    作等情，此有診斷證明書在卷可查，故原告請求被告賠償因
    上開傷害而有28日之無法工作損失，核屬有據。復觀以原告
    提出個人薪資明細影本2紙所載，其請病假23日，其中扣薪
    日數為11.5日，合計扣薪為20,020元，惟扣薪20,020元內包
    含扣繳勞健保費用2,620元（計算式：799+799+511+511＝2,6
    20），此一部份原告本應予繳納，自非屬無法工作之薪資損
    失，故應予以剔除，故原告所受無法工作之薪資損失即為17
    ,400元（計算式：20,020-2,620＝17,400），原告此部分之
    主張，即屬於法有據，逾此範圍之請求，為無理由。
  2.系爭機車修復費用：
    按負損害賠償責任者，除法律另有規定或契約另有訂定外，
    應回復他方損害發生前之原狀；第1項情形，債權人得請求
    支付回復原狀所必要之費用，以代回復原狀，民法第213條
    第1項、第3項定有明文。再按物被毀損時，被害人除得依民
    法第196條請求賠償外，並不排除民法第213條至第215條之
    適用。依民法第196條請求賠償物被毀損所減少之價額，得
    以修復費用為估定之標準，但以必要者為限（例如：修理材
    料以新品換舊品，應予折舊）。被害人如能證明其物因毀損
    所減少之價額，超過必要之修復費用時，就其差額，仍得請
    求賠償（最高法院77年度第9次民事庭會議決議㈠參照）。經
    查，本件原告主張系爭機車因本件交通事故損壞，支出修復
    費用68,000元（零件材料68,000元），業據其提出前開估價
    單附卷可佐，又依前揭說明，系爭機車之修復既以新零件更
    換被毀損之舊零件，自應將零件折舊部分予以扣除。依行政
    院所頒「固定資產耐用年數表」及「固定資產折舊率表」之
    規定，機器腳踏車之耐用年數為3年，依定率遞減法每年折
    舊536/1000，且其最後一年之折舊額，加歷年折舊累計額，
    其總和不得超過該資產成本原額之9/10。準此，系爭機車係
    109年3月出廠，此有本院依職權調取系爭機車之車籍資料可
    查，不知其確切之出廠日期，推定系爭機車為109年3月15日
    出廠，而以109年3月15日為計算折舊之基準，迄至本件事故
    發生時即109年4月18日止，其使用期間為2月，而原告支出
    修復費用68,000元既均為零件費用，依上開標準計算之折舊
    額為6,075元【計算式：第1年折舊額：68,000×0.536×(2/12
    )=6,075】，扣除折舊額後，原告所得請求之系爭機車修復
    費用為61,925元【計算式：68,000-6,075=61,925】；逾此
    部分之請求，即無理由，應予以駁回。
　3.精神慰撫金部分：
    按關於慰撫金之多寡，應以被害人精神上所受之苦痛為準據
    ，亦應審酌被害人之地位、家況及加害人之地位，俾資為審
    判之依據，故應就兩造之身分、職業、教育程度、財產及經
    濟狀況，用以判斷非財產上損害之慰撫金數額（最高法院51
    年度台上字第223號判決意旨、86年度台上字第511號判決意
    旨參照）。蓋慰藉金係以精神上所受無形之痛苦為準，非如
    財產損失之有價額可以計算，究竟如何始認為相當，自應審
    酌被害人及加害人之地位、家況、並被害人所受痛苦之程度
    、與其他一切情事，定其數額。本院審酌：原告為高職畢業
    、被告為小學畢業之教育程度，而原告於109年度之所得為9
    92,126元，名下除西元2020年份之機車1輛外無其他財產；
    被告於109年度之所得為0元，名下無任何財產等情（參見兩
    造之個人戶籍資料及稅務電子閘門財產所得調件明細表），
    併參本件事故發生之情況、被告加害程度及原告所受損害等
    一切情狀，是原告請求之非財產上損害賠償即精神慰撫金20
    ,000元，尚屬合理相當而應准許。
  ㈣從而，原告得向被告請求賠償之金額為99,325元（計算式：1
    7,400元+61,925元+精神慰撫金20,000元＝99,325元），為有
    理由，應予准許；至原告逾此範圍之請求，則無理由，應予
    駁回。
六、綜上，原告依侵權行為之法律關係，請求被告給付99,325元
    元，為有理由，應予准許；逾此範圍之請求，為無理由，應
    予駁回。
七、本件事證已臻明確，兩造其餘攻擊、防禦方法及舉證，經本
    院審酌後，認對於判決結果均無影響，爰不一一論述，併此
    指明。　　
八、本件係刑事附帶民事訴訟，而由本院刑事庭移送民事庭者，
    依法不需徵收裁判費，且至本院言詞辯論終結時，亦未發生
    其他訴訟費用，故無從確定訴訟費用之數額。惟依法仍應依
    民事訴訟法第79條，諭知訴訟費用由兩造按其勝敗比例負擔
    ，以備將來如有訴訟費用發生時，得以確定其數額，併予敘
    明。
九、本判決第一項乃訴訟標的金額未逾500,000元，適用簡易程
    序所為被告敗訴之判決，依民事訴訟法第389條第1項第3款
    規定，應依職權宣告假執行，併依同法第436條第2項準用同
    法第392條第2項規定，酌情宣告被告預供相當之擔保金額後
    ，得免為假執行。
十、據上論結，本件原告之訴為一部有理由，一部無理由，依民
    事訴訟法第436條第2項、第385條第1項前段、第79條、第87
    條第1項、第389條第1項第3款、第392條第2項，判決如主文
    。
中　　華　　民　　國　　110 　年　　11　　月　　25　　日
                  基隆簡易庭法  官  周裕暐
以上正本係照原本作成。
對於本件判決如有不服，應於收受送達後20日內向本院提出上訴
書狀，敘述上訴之理由，上訴於本院合議庭，並按他造當事人之
人數附具繕本。如委任律師提起上訴者，應一併繳納上訴審裁判
費。 
中　　華　　民　　國　　110 　年　　11　　月　　25　　日
                            書記官　謝佳妮